臺灣新竹地方法院刑事判決
110年度訴字第505號
公  訴  人  臺灣新竹地方檢察署檢察官
被      告  黃彥儒


上列被告因詐欺案件，經檢察官提起公訴（109年度偵字第14062
號），經本院合議庭裁定改行簡式審判程序，判決如下：
    主      文
黃彥儒共同以網際網路對公眾散布而犯詐欺取財罪，處有期徒刑
陸月。
未扣案之犯罪所得價值新臺幣參仟元之遊戲幣沒收，於全部或一
部不能沒收或不宜執行沒收時，追徵其價額。
    事實及理由
一、本件犯罪事實及證據，除證據部分補充「被告黃彥儒於本院
    準備程序及審理時之自白」外，餘均引用檢察官起訴書之記
    載（如附件）。
二、論罪科刑
（一)核被告黃彥儒所為，係犯刑法第339條之4第1項第3款以網
     際網路對公眾散布而犯詐欺取財罪。
（二)被告與暱稱「Chen Ken」之真實姓名年籍不詳之成年人就
     本案犯行，具有犯意聯絡及行為分擔，應依刑法第28條之
     規定，論以共同正犯。
（三)被告於民國107年間，因違反毒品危害防制條例案件，經本
     院以107年度竹簡字第969號判決判處有期徒刑3月確定，於
     108年3月28日易科罰金執行完畢等情，有臺灣高等法院被
     告前案紀錄表1份在卷可參，然檢察官就司法院釋字第775
     號解釋文所明示，關於累犯者有其特別惡性及對刑罰反應
     力薄弱而加重最低本刑部分，並未具體指出證明方法，故
     此部分列為刑法第57條第5款所定「犯罪行為人之品行」進
     行審酌，而無刑法第47條累犯加重規定之適用（最高法院1
     10年度台上大字第5660裁定參照）。　　
(四）刑法第59條規定，犯罪之情狀顯可憫恕，認科以最低度刑
     仍嫌過重者，得酌量減輕其刑。法務部立法說明中指出：
     本條所謂「犯罪之情狀可憫恕」，自係指裁判者審酌刑法
     第57條各款所列事項以及其他一切與犯罪有關之情狀之結
     果，認其犯罪足堪憫恕者而言。若有情輕法重之情形者，
     裁判時本有刑法第59條酌量減輕其刑規定之適用（司法院
     釋字第263 號解釋意旨可資參照），從而其「情輕法重」
     者，縱非客觀上足以引起一般同情，惟經參酌該號解釋並
     考量其犯罪情狀及結果，適用刑法第59條之規定酌減其刑
     ，應無悖於社會防衛之刑法機能，最高法院81年度台上字
     第865 號判決意旨可資參照。本案被告所犯之罪，固值非
     難，然同為該等犯行，犯罪情節未必盡同，造成危害之程
     度自屬有異，法律科處此類犯罪，所設之法定最低本刑卻
     屬相同，實與比例原則有違。衡諸本案犯罪所得非鉅，犯
     罪手段尚屬平和無涉及暴力情事，且被告已坦承犯行，可
     見被告應已知所悔悟，綜觀上情，本院認縱宣告法定最低
     刑度仍猶過重，爰依刑法第59條規定酌減其刑。
（五)爰審酌被告素行不佳，不思以正當途徑獲取財物，僅為求
     一己私利即任意詐騙他人，致告訴人丁冠云受有相當財產
     損害，所為實值非難；惟念及被告終能坦承犯行，兼衡其
     自承教育程度為大學肄業，現工作為移工外勞仲介，月收
     入約新臺幣(下同)3萬5000元，離婚，與母親、一子同住之
     家庭經濟狀況，暨本案犯罪之動機、目的、手段、詐騙金
     額等一切情狀，量處如主文所示之刑，以示懲儆。
三、沒收
　　查被告本件犯行所詐得價值3000元之遊戲幣並未扣案，屬被
    告之犯罪所得，應依刑法第38條之1第1項規定宣告沒收之，
    如全部或一部不能沒收或不宜執行沒收時，併依同法第38條
    之1第3項規定，追徵其價額。
據上論斷，應依刑事訴訟法第273 條之1 第1 項、第299 條第1
項前段、第310 條之2 、第454 條第2 項，判決如主文。
本案經檢察官張凱絜提起公訴，檢察官林李嘉到庭執行職務。
中　　華　　民　　國    111    年    6    月    7    日                    刑事第三庭    法  官  黃怡文
以上正本證明與原本無異。
如不服本判決應於收受本判決後20日內向本院提出上訴書狀，上
訴書狀應敘述具體理由。上訴書狀未敘述上訴理由者，應於上訴
期間屆滿後20日內補提理由書狀於本院(均須按他造當事人之人
數附繕本 )「切勿逕送上級法院」。 
中　　華　　民　　國　　111 　年　　6 　　月　　8 　　日
                                書記官  謝沛真
附錄本案論罪科刑法條：
中華民國刑法第339條之4
犯第339條詐欺罪而有下列情形之一者，處1年以上7年以下有期
徒刑，得併科1百萬元以下罰金：
一、冒用政府機關或公務員名義犯之。
二、三人以上共同犯之。
三、以廣播電視、電子通訊、網際網路或其他媒體等傳播工具，
    對公眾散布而犯之。
前項之未遂犯罰之。
附件
臺灣新竹地方檢察署檢察官起訴書　
                                    109年度偵字第14062號
　　被　　　告　黃彥儒　男　36歲（民國00年00月00日生）
　　　　　　　　　　　　住新竹市○區○○○街0號
　　　　　　　　　　　　國民身分證統一編號：Z000000000號
上列被告因詐欺案件，已經偵查終結，認應該提起公訴，茲將犯
罪事實及證據並所犯法條分敘如下：
　　　  犯罪事實
一、黃彥儒與暱稱「Chen Ken」之真實姓名、年籍不詳成年男子
    共同基於不法所有之犯意聯絡，由該真實姓名、年籍不詳成
    年男子於民國109年2月11日之前某日，以暱稱「Chen Ken」
    在臉書社群網站某購物社團張貼出售蘭蔻保養品之不實訊息
    ，黃彥儒則於109年2月11日使用暱稱「黃棋」，透過即使通
    訊軟體LINE向陳志源(另由臺灣橋頭地方檢察署檢察官為不
    起訴處分)表示欲購買遊戲點數。丁冠云以臉書私訊「Chen 
    Ken」，表示有意購買保養品，「Chen Ken」向丁冠云誆稱
    ：同意以新臺幣(下同)3300元出售保養品，致使丁冠云信以
    為真、陷於錯誤，而於109年2月11日某時許，自其所申辦之
    台新銀行帳戶將3300元匯入陳志源所申辦之中國信託商業銀
    行帳號000-000000000000號帳戶（下稱中國信託銀行帳戶）
    ，以前揭丁冠云所匯入中國信託銀行帳戶金額充作黃彥儒向
    陳志源購買遊戲點數之應付款項，因陳志源察覺所匯入款項
    並非來自黃彥儒原本使用之臺灣銀行帳戶，而將3300元匯還
    丁冠云，「Chen Ken」知悉後，復向丁冠云誆稱因其欲辦理
    借款須要帳戶有資金往來交易紀錄，方匯還款項，而改要求
    丁冠云以無卡現金存款方式存入，丁冠云確認收到匯還之33
    00元後，另於同日以現金存款之方式，將3000元存入陳志源
    上開中國信託銀行號帳戶。嗣後丁冠云無法與「Chen Ken」
    取得聯繫，亦未收到保養品，始知悉受騙。
二、案經丁冠云訴由高雄市政府警察局左營分局報告臺灣橋頭地
    方檢察署檢察官陳請臺灣高等檢察署檢察長移轉本署偵辦。
　　　  證據並所犯法條
一、證據清單:
編號 證據方法 待證事實 1 被告黃彥儒偵查中供述 被告坦承使用暱稱「黃棋」透過即使通訊軟體LINE向證人陳志源表示欲購買遊戲點數，惟矢口否認有何詐欺犯行，辯稱:伊將星城online帳號租給他人，該人想用其帳號向證人陳志源購買遊戲幣，由伊與證人陳志源聯絡，伊不知道對方是用何人帳戶匯款給證人陳志源，證人陳志源有質疑為何不是用伊原本臺灣帳戶匯款，伊不知道租用帳戶的人真實姓名，也無法提供對方星城online帳戶資料等語。 2 告訴人丁冠云警詢中證述 告訴人在臉書看到暱稱「Chen Ken」刊登出售保養品之訊息而私訊「Chen Ken」表示要購買保養品，因而匯款3300元至「Chen Ken」所指定之另案被告陳志源中國信託銀行帳戶，之後匯款遭退回，「Chen Ken」要求告訴人改以現金存款方式存入另案被告陳志源中國信託銀行帳戶，告訴人存入現金3000元後未收到保養品，始知受騙。 3 證人即另案被告陳志源警詢、偵查中證述 暱稱「黃棋」之被告以LINE向證人陳志源表示要購買遊戲幣，第一次匯款3300元至其中國信託銀行帳戶，因該匯款帳戶非被告原本所使用之臺灣銀行帳戶，證人陳志源認為有問題，主動將款項匯回，之後被告表示將以現金存入之方式購買遊戲幣，證人陳志源確認款項存入後，將遊戲幣寄出。 4 被告臺灣銀行帳戶開戶資料及在小予星幣小舖之留言1份 被告申辦臺灣銀行帳戶使用，並使用暱稱「黃棋」。 5 被告使用暱稱「黃棋」與證人陳志源之LINE對話紀錄1份 被告以暱稱「黃棋」與證人陳志源聯絡購買遊戲幣及付款事宜。 6 告訴人與「Chen Ken」FB私訊對話紀錄1份 「Chen Ken」與告訴人聯絡出售保養品及付款事宜。 7 證人陳志源中國信託銀行帳戶開戶資料及交易明細1份 告訴人於109年2月11日先以匯款方式匯入3300元至另案被告陳志源中國信託銀行帳戶，同日再以現金存款方式存入3000元。 8 告訴人存款3000元之ATM交易明細1張 告訴人於109年2月11日現金存款3000元至證人陳志源中國信託銀行帳戶。 9 臺灣橋頭地方檢察署檢察官109年度偵字第11302號不起訴處分書1份 證人即另案被告陳志源所涉詐欺犯行，業經臺灣橋頭地方檢察署檢察官以109年度偵字第11302號為不起訴處分在案。 
二、核被告黃彥儒所為，係犯刑法第339條之4第1項第3款以網際
    網路對公眾散布而犯詐欺取財罪嫌，被告與暱稱「Chen Ken
    」之人，就上開犯行有犯意聯絡與行為分擔，請論以共同正
    犯。被告與暱稱「Chen Ken」之真實姓名、年籍不詳成年男
    子犯罪所得3000元，請依刑法第38條之1第1項前段、第3項
    宣告沒收，如全部或一部不能沒收或不宜執行沒收時，追徵
    其價額。
三、依刑事訴訟法第251條第1項提起公訴。
　　此      致
臺灣新竹地方法院
中　　華　　民　　國　 110　　年　　3 　　月　　30　　日
　　　　　　　　　　　　　　　檢察官  張凱絜
本件正本證明與原本無異
中　　華　　民　　國   110    年    7     月     3    日
　　　　　　　　　　　　　　  書記官  蔣采郁
附錄本案所犯法條全文
中華民國刑法第339條之4
犯第 339 條詐欺罪而有下列情形之一者，處 1 年以上 7 年以
下有期徒刑，得併科 1 百萬元以下罰金：
一、冒用政府機關或公務員名義犯之。
二、三人以上共同犯之。
三、以廣播電視、電子通訊、網際網路或其他媒體等傳播工具，
    對公眾散布而犯之。
前項之未遂犯罰之。